【裁判字號】    95,易,1074
【裁判日期】    950731
【裁判案由】    竊盜
【裁判全文】
臺灣高雄地方法院刑事判決              95年度易字第1074號
公  訴  人  臺灣高雄地方法院檢察署檢察官
被      告  乙○○
上列被告因竊盜案件，經檢察官提起公訴（95年度偵字第14866
號），本院判決如下：
    主  文
乙○○攜帶兇器竊盜未遂，累犯，處有期徒刑陸月，如易科罰金
，以銀元佰元即新台幣玖佰元折算壹日。
    事  實
一、乙○○前因毒品、竊盜案件，經法院分別判處有期徒刑1 年
    、5 月確定，並經法院裁定定其應執行刑1 年3 月確定，於
    民國94年12月31日縮短刑期執行完畢。其猶不知悔改，因缺
    錢花用，竟意圖為自己不法所有，基於竊盜之犯意，於95年
    5 月25日18時許，騎乘車牌號碼ＯＺＦ-547號之重型機車，
    前往位於高雄市前鎮區○○○路11之1 號無人居住之「協正
    興鐵工廠」，持置放該處、非其所有、客觀上足以傷害人之
    生命、身體而具危險性之美工刀1 支，正欲割斷工廠內之電
    纜線，嗣為該工廠之負責人甲○○發覺並高呼小偷等語，乙
    ○○見狀，未竊取得手，則轉身逃逸，欲騎乘上開重型機車
    離去之際，經甲○○報警而查獲，並扣得乙○○竊盜所用之
    美工刀1 支。
二、案經甲○○訴由高雄縣政府警察局前鎮分局報請臺灣高雄地
    方法院檢察署檢察官偵查起訴。
    理  由
一、本件被告乙○○所犯為死刑、無期徒刑、最輕本刑為3 年以
    上有期徒刑以外之罪，其於準備程序進行中，就被訴事實為
    有罪之陳述，經告知簡式審判程序之旨，並聽取當事人之意
    見後，本院合議庭裁定由受命法官獨任進行簡式審判程序，
    合先敘明。
二、上揭事實，業據被告於本院審理時坦承不諱，核與證人甲○
    ○於警詢之證詞相符，並有美工刀1 支扣案可資佐證。被告
    上開自白與事實相符，自可採為認定事實之證據，其竊盜之
    犯罪事實，堪以認定。本件事證明確，應予依法論科。
三、論罪部分：
    (一)按刑法第321 條第1 項第3 款之攜帶兇器竊盜罪，係以行
      為人攜帶兇器竊盜為其加重條件，此所謂兇器，其種類並
      無限制，凡客觀上足對人之生命、身體、安全構成威脅，
      具有危險性之兇器均屬之（最高法院79年臺上字第5253
      號判例參照）。查扣案之美工刀1 支末端銳利，質地堅實
      ，有照片附警卷可考，足見被告所攜帶之上開工具，依社
      會一般觀念均足以對人之生命、身體安全構成威脅，在客
      觀上顯然具有危險性，應屬兇器。又按刑法上竊盜罪既遂
      未遂區分之標準，係採權力支配說，即行為人將竊盜之客
      體，移入一己實力支配之下者為既遂，若著手於竊盜，而
      尚未脫離他人之持有，或未移入一己實力支配之下者，則
      為未遂。又究係預備竊盜或竊盜未遂，則專以行為人是否
      已著手於竊盜行為之實施為斷，如未著手於竊盜行為之實
      施，依現行刑法並不處罰預備竊盜（最高法院84年度台上
      字第2256號判決要旨參照）。被告基於竊盜之犯意，持美
      工刀在上開工廠內正欲割取電纜線之際，恰為告訴人當場
      發現，被告雖未竊得財物但仍屬已著手於竊盜之實施，應
      屬未遂。核被告上述所為，係犯刑法第321 條第2 項、第
      1 項第3 款之攜帶兇器竊盜之加重竊盜未遂罪。
    (二)查被告行為後，刑法於94年2 月2 日公布，於95年7 月1
      日施行，其中修正第2 條、第25條、第26條、第41條規定
      。按行為後法律有變更者，適用行為時之法律，但行為後
      之法律有利於行為人者，適用最有利於行為人之法律，現
      行刑法第2 條第1 項定有明文。經查：
      1.刑法第25條、第26條未遂犯之規定，就刑法第25條第1
        項關於「已著手於犯罪行為之實行而不遂者，為未遂犯
        」之規定並未修正，而同條第2 項於94年1 月7 日修正
        、95年7 月1 日施行前之規定為：「未遂犯之處罰，以
        有特別規定者，為限」，修正後則為：「未遂犯之處罰
        ，以有特別規定者為限，並得按既遂犯之刑減輕之」，
        另刑法第26條修正前為：「未遂犯之處罰，得按既遂犯
        之刑減輕之。但其行為不能發生犯罪之結果，又無危險
        者，減輕或免除其刑」，修正後則為：「行為不能發生
        犯罪之結果，又無危險者，不罰」，是除不能未遂犯修
        正為不罰以外，僅二條文條項之移列。則本案被告於竊
        盜之際經告訴人發覺始未得手，其未遂型態既非不能未
        遂犯，則本件適用修正前刑法第25條、第26條未遂犯之
        規定，自無不利於被告。
      2.又被告行為時之易科罰金折算標準，係依修正前罰金罰
        鍰提高標準條例第2 條前段規定辦理，就其原定刑法罰
        金數額提高為100 倍折算1 日，則本件被告行為時之易
        科罰金折算標準，應以銀元300 元折算1 日，經換算為
        新臺幣後，應以新臺幣900 元折算為1 日。惟修正後施
        行之刑法第41條第1 項前段則規定：「犯最重本刑為5
        年以下有期徒刑以下之刑之罪，而受六個月以下有期徒
        刑或拘役之宣告者，得以新臺幣1,000 元、2,000 元或
        3,000 元折算1 日，易科罰金。」比較修正前後之易科
        罰金折算標準結果，修正前之舊法折算規定，較有利於
        被告。
      3.綜合上述各條文修正前、後之比較，揆諸修正後刑法第
        2 條第1 項前段、後段規定之「從舊、從輕」原則，自
        應適用被告行為時之法律，即修正前刑法之相關規定及
        修正前罰金罰鍰提高標準條例第2 條規定，予以論處。
    (三)被告上開竊盜犯行，係於行竊之際為告訴人當場發覺報警
      查獲而尚未得手，屬未遂犯，應依修正前之刑法第26條前
      段規定，減輕其刑。又被告行為後，刑法第47條將原「受
      有期徒刑之執行完畢，或受無期徒刑或有期徒刑一部之執
      行而赦免後，5 年以內再犯有期徒刑以上之罪者，為累犯
      ，加重本刑至二分之一。」之規定，於94年1 月7 日修正
      為刑法第47條第1 項，修正後之新規定為「受徒刑之執行
      完畢，或一部之執行而赦免後，5 年以內故意再犯有期徒
      刑以上之罪者，為累犯，加重本刑至二分之一。」上開修
      正後之新規定已於94年2 月2 日經總統公布，而於95年7
      月1 日生效施行；被告前因毒品、竊盜案件，分別經法院
      判處有期徒刑1 年、5 月確定，並經裁定定其應執行刑1
      年3 月確定，於94年12月31日縮短刑期執行完畢，此有臺
      灣高等法院被告前案紀錄表及臺灣高雄地方法院檢察署刑
      案資料查註紀錄表各1 份在卷可稽，其於5 年以內故意再
      犯本件有期徒刑以上之罪，不論依修正前之刑法第47條，
      或修正後之刑法第47條第1 項之規定，均構成累犯，對被
      告而言並無有利或不利之情形，自不生新舊法比較之問題
      ，應逕依修正前之刑法第47條，論以累犯，並加重其刑，
      又因刑同時有加重及減輕之事由，依法應先加後減之。
四、科刑部分：
    (一)本院審酌被告前有竊盜前科，不思悔改向上，圖為小利，
      即持美工刀割取告訴人所有之電纜線，雖未竊取得手，然
      其行竊手段對於社會治安有潛在之危險性，犯罪情節非輕
      ；另考量被告犯後坦認犯行，告訴人實際未受有財物之損
      失等一切情狀，量處如主文所示之刑，並依修正前刑法第
      41條第1 項前段規定，諭知易科罰金之折算標準，以資懲
      儆。
    (二)扣案之美工刀1 支，雖為被告竊盜所用，但非被告所有，
      經被告自承於卷，亦非屬違禁物，無庸宣告沒收，附此敘
      明。
據上論斷，應依刑事訴訟法第273 條之1 第1 項、第299 條第1
項前段，刑法第2 條第1 項前段、第321 條第2 項、第321 條第
1 項第3 款，修正前刑法第26條前段、第47條、第41條第1 項前
段，修正前罰金罰鍰提高標準條例第2條，判決如主文。
中    華    民    國    95    年    7     月    31    日
                  刑事第六庭    法  官  楊佩蓉
上正本證明與原本無異
如不服本判決，應於判決送達後10日內，向本院提出上訴狀。
中    華    民    國    95    年    7     月    31    日
                                書記官  黃國忠
附錄本案判決論罪科刑法條：
中華民國刑法第321條
犯竊盜罪而有左列情形之一者，處6 月以上、5 年以下有期徒刑
：
一  於夜間侵入住宅或有人居住之建築物、船艦或隱匿其內而犯
    之者。
二  毀越門扇、牆垣或其他安全設備而犯之者。
三  攜帶兇器而犯之者。
四  結夥三人以上而犯之者。
五  乘火災、水災或其他災害之際而犯之者。
六  在車站或埠頭而犯之者。
前項之未遂犯罰之。


司法院資訊處製作；財團法人民間司法改革基金會備份。
